【裁判字號】    95,勞訴,73
【裁判日期】    951229
【裁判案由】    給付延時工作報酬等
【裁判全文】
臺灣臺中地方法院民事判決  95年度勞訴字第73號
原      告  甲○○
            丙○○
被      告  東海大學實習農場牛乳加工廠
法定代理人  丁○○
訴訟代理人  劉北元律師
當事人間給付延時工作報酬等事件，本院於95年11月30日言詞辯
論終結，判決如下：
    主    文
被告應給付原告甲○○新台幣貳仟壹佰零捌元及自民國九十五年
六月十日起，至清償日止，按年息百分之五計算之利息。
被告應給付原告丙○○新台幣貳萬玖仟玖佰伍拾柒元及自民國九
十五年六月十日起，至清償日止，按年息百分之五計算之利息。
原告其餘之訴均駁回。
訴訟費用由被告負擔百分之一，餘由原告甲○○負擔百分之三十
六，原告丙○○負擔百分之六十三。
本判決第一項、第二項原告勝訴部分，得假執行。
原告其餘假執行之聲請均駁回。
   事實及理由
一、原告起訴主張: 原告甲○○、丙○○分別於民國 (下同)90
    年8月15日、90年6月1日至被告處擔任乳牛飼養管理員，原
    告陳哲宏本屬臨時工，於93年4月1日專任於被告，每日除正
    常工作量外，還需配合農場中午 (11點至14點)及夜間值勤
    (19點至隔天6點)，於備勤時間限定在農場內可睡眠休息，
    但不得離開農場，隨時準備緊急出勤，其值班主要負責排除
    農場內任何突發狀況外，每次值夜時，尚需負責餵食牛隻一
    餐及打掃廠區等固定工作，即於備勤時係處於可供僱主運用
    勞務之狀態，該備勤時段應屬延長工作時間，至95年1月31
    日前，原告甲○○值夜勤450天 (1天值11小時)，中午值勤
    共30天 (1天值3小時)、原告丙○○值夜勤832天 (1天值11
    小時)，中午值勤共30天 (1天值3小時)，其中原告平均每月
    5天是中午及夜間均有值勤，依法可合併計算延長工時之加
    班費 (延時工作前2小時為1.33倍，再2小時為1.66倍，超過
    6小時為2倍)，則原告甲○○、丙○○得請求之延時工作報
    酬分別為新台幣 (下同)95 萬7697元、175萬9094元 ( 計算
    式詳如附表)；被告於93年度改組時以經濟不景氣為由，將
    原告薪資由2萬8千餘元調降至2萬1000元，惟於95年2月27日
    之函文中第4點陳明被告未調降原告薪資，原告甲○○、丙○○就此部分各請求被告給付93年4月至95年1月之薪資差額
    各9萬4600元；原告每月平均工資為2萬5300元，原告甲○○
    自90年8月15日止，年資為4年6個月15天，資遣費應為11萬
    5958元，扣除已領取之11萬3850元，被告應再給付原告甲○○2108元，原告丙○○自93年4月1日至95年1月31日止，年
    資為1年10個月，資遣費應為4萬6383元，扣除已領取之1萬
    6426元，被告應再給付原告丙○○2萬9957元；原告雖於95
    年1月31日遭資遣，惟於任職期間均未作出違反被告規定或
    法令之情事，被告其餘員工均支領年終獎金1.3個月，原告
    甲○○、丙○○僅領得4000元、2000元，被告應再給付原告
    甲○○、丙○○2萬8890元、3萬0890元。綜上，原告甲○○
    、丙○○依法可請求之延時工時報酬、薪資差額、資遣費及
    年終獎金合計各為108萬3295元、191萬4541元，為此爰依勞
    動基準法提起本訴等語。並聲明: (1)被告應分別給付原告甲○○、丙○○108萬3295元、191萬4541元，及均自起訴狀繕
    本送達翌日起至清償日止，按年息百分之五計算之利息；(2)
    願供擔保請准宣告假執行。
二、被告則以:兩造係以包工制做為值班費報酬給付之方式，故
    非原告所稱之加班，況原告丙○○於93年有簽署同意書同意
    在領取離職金後不再以任何理由爭執，原告丙○○之主張顯
    違同意書之約定；被告均逐月發放原告薪資，原告不得請求
    此部分；年終獎金之發放屬被告依員工平日表現決定核發比
    例，權限在於被告等語資為抗辯。並聲明: 原告之訴及假執
    行之聲請均駁回。
三、本件原告主張：原告甲○○、丙○○分別於90年8月15日、
    90年6月1日，至被告處擔任乳牛飼養管理員，原告陳哲宏本
    屬臨時工，於93年4月1日專任於被告，其後被告以不堪虧損
    業務縮為由於95年1月31日資遣原告二人生效，被告應給付
    原告甲○○之資遣費為11萬5958元，扣除已領取之11萬3850
    元，被告應再給付原告甲○○2108元；被告應給付原告丙○○之資遣費應為4萬6383元，扣除已領取之1萬6426元，被告
    應再給付原告丙○○2萬9957元等情，為被告所不爭執，並
    有原告提出之東海大學實習農場農畜部94年11月份休假及值
    班表1份、東海大學實習農牧場牛乳加工廠農畜部薪資明細
    表2份、東海大學實習農牧場資遣通知1份、東海大學實習農
    牧場函1件、東海大學實習農牧場支票1份，在卷可參，自堪
    信為真，是原告主張被告有部分資遣費未為給付，爰請求被
    告應再給付原告甲○○2108元資遣費，且應再給付原告丙○○資遣費2萬9957元，於法有據。至於原告復主張被告就前
    開告二人所主張之延時工資、薪資差額、及年終獎金，被告
    亦有未為給付之情事，惟原告上開主張業為被告否認，且以
    前詞置辯，是本件所應審究者為：1.原告甲○○、丙○○得
    否分別向被告請求給付延時工作報酬95萬7697元、175萬
    9094元？2.原告甲○○、丙○○得否分別請求被告給付93
    年4月至95年1月之薪資差額各9萬4600元?3. 原告甲○○、
    丙○○得否分別請求被告給付2萬8890元、3萬890元之年終
    獎金? 經查：
（一）原告主張其二人於任職期間有中、及夜間值班之情事，固
      為被告不爭執，惟否認原告所主張之加班時數，並抗辯：
      值班費兩造係經協商採包工制，即另行約定報酬給付方
      式，與其原有平日工作之薪資為不同之計薪方式，非加
      班，故原告不得以加班為由向被告請求，況長達5年之時
      間，原告對於值班包工制均無異議，直至遭資遣方興訟，
      可見包工制確為兩造同意之計薪方式等語。按查：
  １、依原告提出附卷之值班表，其值班人員注意事項，載有1.
      接聽電話、2.處理緊急事件。且證人即在被告擔任課長之
      乙○○到庭陳證：「原告二人我們職員，在工場負責養牛
      、擠牛奶、清潔環境、運輸牛奶到工場、掃地整理，工作
      時間是早上八點到晚上七點，中午十二點到二點是休息，
      晚上二人輪流值班，各十五天，值班時間晚上七點到隔天
      早上八點，值班時要餵牛、檢查水電有無關、牛有沒有生
      小牛或跑出來，晚上值班錢一個晚上三百元，在幾年前就
      有約定」等語（詳本院95年11月30日言詞辯論筆錄），足
      見原告二人值班時，主要任務為於被告未營業之休息時間
      代被告接聽來電、檢查水電有無關閉、及監視牛隻有無跑
      出或生小牛等突發事件之處理，其工作性質屬監視性事務
      無誤。
  ２、按「經中央主管機關核定公告之下列工作者，得由勞雇雙
      方另行約定，工作時間、例假、休假、女性夜間工作，並
      報請當地主管機關核備，不受第30條、第32條、第36條、
      第37條、第49條規定之限制。(1)監督、管理人員或責任制
      專業人員。(2)監視性或間歇性之工作。(3)其他性質特殊之
      工作」。勞動基準法第84條之1第1項定有明文。查本件原
      告二人除正常工作之外，亦與被告約定為值班行為，而該
      值班行為之工作性質，係屬監視性工作，自應適用勞基法
      第84條之1第1項之規定。再按原告二人於被告工廠未從事
      生產休息之時，從事監視性工作之值班行為，與平日必須
      持續密集付出勞力之生產線上勞工，二者工作性質差別甚
      大，為顧及勞雇雙方整體利益及契約自由原則，並落實勞
      動基準法第21條第1項及第32條第4項但書之規定，原告二
      人於同意擔任被告值班人員從事監視工作，就該部分工資
      自得由雙方自行約定，是兩造既就原告為被告從事值班行
      為之報酬另為約定，而被告亦依約定給付，原告二人於任
      職期間就被告對值班費之給付，亦無異議加以領取，足見
      兩造就系爭值費之給付確有特別約定，勞雇雙方自應受其
      拘束，原告事後即不得任意翻易，更行請求延時之加班工
      資，原告二人於勞動契約終止後，復稱其二人於任職期間
      ，被告就其等值班行為未依法給付延時工資，自屬無據，
      原告甲○○、丙○○二人分別請求被告各再給付延時工作
      報酬95萬7697元、175萬9094元，自無理由。
（二）原告又主張：被告於93年度改組時，以經濟不景氣為由，
      將原告薪資由2萬8千餘元調將至2萬1000元，惟於95年2月
      27日之函文中第4點陳明被告未調降原告薪資，原告甲○○、丙○○就此部分，分別請求被告給付93年4月至95年1
      月之薪資差額各9萬4600元云云，惟原告上開主張，亦為
      被告否認，並抗辯：原告薪資本薪加房屋津貼及值班費，
      平均薪資為2萬5300元，被告均逐月發放無誤等語。按
      當事人主張有利於己之事實者，就其事實有舉證之責任。
      民事訴訟法第277條前段。本件原告二人就任職於被告期
      間，被告有短發其二人主張薪資之情事，未提積極證據證
      明其二人該期間應領金額為？被告核發金額為何？短發之
      金額為何？是原告二人就其主張被告短發薪資之事實，未
      能舉證證明。又參諸原告二人任職期間，被告均按月核發
      工資予原告之事實，為原告不爭執，審諸原告所提出附卷
      之薪資明細單，其上均記載原告二人之薪資結構明細，及
      當月應領及應扣項目、金額，及被告核發之總額，衡諸常
      情，如被告有短發之情事，原告應可立即反應，惟原告二
      人於任職期間，就被告核算之工資未有爭議而具領，事後
      徒稱被告有短付之情事，自難遽採。是原告主張被告有短
      付工資情事，原告甲○○、丙○○二人分別請求被告各再
      給付93年4月至95年1月之薪資差額9萬4600元，亦無理由
      。
（三）另原告亦主張：原告雖於95年1月31日遭資遣，惟於任職
      期間均未作出違反被告規定或法令之情事，被告之其餘員
      工均支領年終獎金1.3個月，原告甲○○、丙○○僅領得
      4000元、2000元，顯不合理，被告應再各給付原告甲○○
      2萬8890元、給付陳哲宏3萬0890元之年終獎金云云，然原
      告上開主張亦為被告否認，且抗辯稱：年終獎金之核發比
      例權限在資方，被告根據員工平日表現決定核發之比例，
      原告就此無再為請求之依據等語。按年終金乃係營利事
      業單位為酬庸員工一年來之工作辛勤，激勵其服務情緒，
      得於每年年終時，衡量雇主盈虧狀況，發給員工年終獎金
      以資鼓勵。足證年終獎金之發放，全係雇主為獎勵員工一
      年工作辛勤，視公司盈虧及員工表現而定發給與否，為雇
      主恩惠性給與，原告二人雖主張其二人應得年終金為
      1.3個月之薪資額，惟為被告所否認，且證人乙○○到庭
      陳證：「．．．年終獎金是公司主管決定核發，我沒有權
      限決定。場長決定年終獎金。原告要離職時，我沒有和他
      們談到年終獎金的事情，這不是我的權限。」等語（詳參
      本院95年11月30日言詞辯論筆錄）、證人黃明禮即被告之
      副廠長亦到庭陳證：「．．．，原告二人要離職有來詢問
      我年終獎金的事情，因為年終獎金是場長決定，不是我的
      權限，所以我當時告訴他們原則上公司如果賺錢會發一個
      半月的獎金。但是我們工場近五年來，營運不好在虧損中
      ，年終獎金均未固定，場長均依單位營運績效來發放，我
      們無權過問。」等語（詳參本院95年11月30日言詞辯論筆
      錄），證人乙○○、黃明禮均陳證年終獎金之核發為被告
      依單位營運績效來發放，被告並未向原告承諾核發1.3個
      月年終獎金，是被告對原告甲○○、丙○○各核發4000
      元、2000元牛終獎金，且已給付，於法尚無不符，原告對
      被告已無年終獎金給付請求權存在，原告二人請求被告應
      再各給付原告甲○○2萬8890元、給付陳哲宏3萬0890 元
      之年終獎金，於法無據，亦無理由。
四、綜上所述，原告二人依資遣費給付請求權之法律關係，請求
    被告應再給付原告甲○○2108元，及請求被告給付原告丙○○2萬9957元，並均自起訴狀繕本送達翌日即95年6月10日起
    至清償日止，按年息百分之五計算之利息，於法有據，應予
    准許。至於原告二人逾此範圍之請求，為無理由，應予駁回
    。
五、本判決第一項、第二項原告勝訴命被告給付之金額未逾50
    萬元，爰依職權宣告假執行；至於原告敗訴部分，其訴既經
    駁回，原告就此部分假執行之聲請，失所附麗，應併予駁回
    。
六、訴訟費用負擔之依據：民事訴訟法第79條。
中    華    民    國    95    年    12   月    29   日
                  民事第二庭    法  官  涂秀玲
正本係照原本作成。
如對本判決上訴，須於判決送達後20日內向本院提出上訴狀。
中    華    民    國    95    年    12   月    29   日
                                書記官


司法院資訊處製作；財團法人民間司法改革基金會備份。
